【裁判字號】    90,上訴,1523
【裁判日期】    901031
【裁判案由】    違反著作權法
【裁判全文】
臺灣高等法院高雄分院刑事判決                    九十年度上訴字第一五二三號
    上  訴  人  台灣高雄地方法院檢察署檢察官
    被      告  甲○○
右上訴人因被告違反著作權案件，不服臺灣高雄地方法院八十九年度訴字第二四三五
號中華民國九十年八月二十二日第一審判決（起訴案號：臺灣高雄地方法院檢察署八
十九年度偵字第一三五八一號），提起上訴，本院判決如左：
    主  文
上訴駁回。
    理  由
一、公訴意旨略以：被告甲○○係設於高雄市左營區○○○路三００號「捷豹企業行
    」負責人，明知「苦瓜」、「紅蘿蔔」、「大白菜」（起訴書誤載為「高麗菜」
    ）等蔬菜造型之刀叉座，係告訴人邁登美實業有限公司享有著作權之美術著作，
    未經告訴人之同意或授權，不得擅自重製，詎其竟意圖銷售，自八十八年十月底
    以後，先自市面上購買邁登美公司販售之前開水果造型刀叉座後，再自行委託不
    知情之模具工廠開模仿造，並委託不知情之印刷廠印製廣告型錄，將仿品在市場
    上大量銷售，藉此牟利，並以之為業。嗣於八十九年六月十六日十六時二十分許
    ，經警在「捷豹企業行」內當場查獲，並扣得「苦瓜」、「紅蘿蔔」、「大白菜
    」造型刀叉座各十二組、三個、三十三組、商品廣告型錄一張，因認被告甲○○
    涉有違反著作權法第九十四條、第九十一條第二項罪嫌。
二、公訴人認被告甲○○涉有違反著作權法罪嫌，係以告訴人之指述，及被告甲○○
    就前開三種蔬菜造型刀叉座創作之日期前後供述不一，並扣得前開証物等語，為
    其論據。
三、訊據被告甲○○於原審固坦承委由越南工廠製造前開造型刀叉座，並進口至台灣
    各地銷售，惟堅決否認有違反著作權法犯行，辯稱：「蔬菜、水果造型為大自然
    的產物，我只要不拿告訴人的原模來拷貝製造，怎麼會觸犯著作權法，且我有提
    出我創作的原模，告訴人卻提不出來」等語。經查：
（一）依告訴人代理人洪宗巖於八十九年七月六日偵訊中所供，系爭蔬菜造型刀叉座
      原模係於八十八年八月間，由告訴人之員工在越南工廠雕塑完成（見偵查卷第
      十頁背面），而被告甲○○於同日亦供稱前開蔬菜造型刀叉座，係其在越南所
      投資之工廠開發完成，顯見雙方當事人所稱之原模均屬在越南完成，則系爭造
    型刀叉座在越南是否無其他我國廠家早於告訴人製造完成，即非無疑。
（二）證人張麟於八十九年七月十七日偵訊時陳稱：「‧‧‧我自八十七年十月開
      始製作上市，如千歲公司之廣告所示（應是指偵卷第十三頁、第十四頁）」（
      見偵查卷第十九頁背面）等語，此為告訴人代理人所不爭執，則同屬大自然產
      物之水果、蔬菜型式，於八十七年十月間既有水果造型之刀叉座問市，則在產
      品通路流傳迅速情況下，具有同種功能又類型相似之蔬菜造型刀叉座，被告甲
      ○○或其他廠家自亦有可能自該時研發。
（三）被告甲○○就開始生產系爭蔬菜造型刀叉座之日期，於偵查及原審審理中或稱
      八十七年六月間、或稱八十八年八月至十月間、或稱八十七年十月間，日期前
      後不符，惟此種前後不符之供述，對照其於八十九年七月六日提出之「苦瓜」
      、「紅蘿蔔」、「大白菜」造型刀叉座原模上所刻之日期分別為：「16-10-98
      」（應指八十七年十月十六日）、「9-10-98」（應指八十七年十月九日）、
      「6-10-98」（應指八十七年十月六日），此有勘驗筆錄可憑，及被告甲○○
      於八十九年六月十六日為警查獲後，隨即於約半個月後提出原模，顯難認被告
    甲○○於製造系爭蔬菜造型刀叉座原模時，即預估日後可能遭取締，而事先在
      原模上打上日期，以求日後脫免罪責，及被告甲○○其中二次供述之日期，確
      與原模上之日期相符或相近等情，應認其所提系爭蔬菜造型刀叉座原模上之日
      期為真正。
（四）依被告甲○○所提原模對照扣案之同造型刀叉座，其大小、紋路相同，此有比
      對相片在卷可憑，則被告甲○○辯稱係以該原模製造扣案刀叉座，自屬可信。
（五）又查，依內政部（81）內著字第八一二四四一二號函釋略以美術工藝品，以可
      表現思想感情之單一物品之創作方屬之，特質為一品製作，亦即為單一之作品
      。如係以模具製作或機械製造可多量生產者，則屬工業產品，並非著作權法第
      三條第一項第一款所定之著作，自難認係美術工藝品之美術著作。而最高法院
      八十四年台上字第五二二０號判決亦採內政部該函釋相同之見解。綜合而言，
      美術工藝品乃具有裝飾性價值，可表現思想情感之「單一物品」之創作，如係
      多量生產則屬工業產品，應不受著作權法之保護。本件告訴人主張其有著作權
      之美術作權，實僅係大量生產之工業產品，告訴人公司代表人洪濟焰陳稱：「
      （問：被告怎麼侵害你們的著作權？）答：她是買我們的產品，然後她再複製
      模具再製造，我們是一個系列，他就挑我們暢銷的就直接複製了」「問：你們
      哪些東西被複製？）答：紅蘿、大白菜、苦瓜都被複製，我們是水果十二型、
      蔬菜十二型」「（問：你們也是生產這些叉子的產品去賣？）答：是的」「（
      問：你這個是工業產品，不是藝術品，有何意見？）答：我們是屬於家庭用品
      」（見九十年十月十五日本院訊問筆錄），並有告訴人代表人所提目錄、盒子
      共三件附卷可稽（見証物袋），可見告訴人公司所指之作品，實係大量生產之
      工業產品，並非「單一物品」之美術創作，自不受著作權法之保護。而被告甲
      ○○販賣之「苦瓜」、「紅蘿蔔」、「大白菜」等蔬菜造型之刀叉座商品，亦
      係著重該等商品之實用性，且告訴人生產之該等商品，並未申請新式樣專利，
      被告甲○○雖販賣該等商品，惟並無違反著作權法之犯罪可言，此外復查無積
      極證據足認被告甲○○有違反著作權法犯罪情事，其犯罪即屬不能證明。
四、原審以不能證明被告甲○○犯罪，依法諭知無罪，核無不合，檢察官循告訴人聲
    請上訴，指摘原判決不當，為無理由，應予駁回。
五、本件起訴部分既經諭知無罪，告訴人另指述被告甲○○違反公司法及偽造文書部
    分，本院即無法併予審理，附此說明。
六、被告甲○○經合法傳喚，無正當理由不到庭，依法不待其陳述而逕行判決。
據上論斷，應依刑事訴訟法第三百六十八條、第三百七十一條，判決如主文。
本案經檢察官鄭文貴到庭執行職務。
中    華    民    國      九十      年      十        月   卅一   日
                              臺灣高等法院高雄分院刑事第八庭
                                  審判長法官  張盛喜
                                        法官  邱永貴
                                        法官  莊飛宗
右正本證明與原本無異。
如不服本判決，應於判決送達後十日內向本院提出上訴狀，其未述理由者並應於提
出上訴狀後十日內向本院補提理由書（應附繕本)。
                                      書記官  魏文常
中    華    民    國      九十      年      十一      月     二   日
                                                                Ｊ


司法院資訊處製作；財團法人民間司法改革基金會備份。
